臺灣苗栗地方法院刑事判決　　　　　　　 99年度訴字第620號
公　訴　人　臺灣苗栗地方法院檢察署檢察官
被　　　告　邱玉坤
選任辯護人　廖志祥律師
上列被告因違反毒品危害防制條例案件，經檢察官提起公訴（98
年度偵字第5476號、99年度偵字第32號、99年度偵字第526 號）
，本院判決如下：
    主  文
邱玉坤無罪。
    理  由
一、公訴意旨略以：邱玉坤明知安非他命係管制之第二級毒品，
    不得任意販賣、轉讓，竟仍為下列之犯行：(1)為圖牟利，而
    於附表所示之時間、地點，將附表所示之安非他命，以附表
    所示之價格，販賣予附表所示之江丙忠、吳東源、龍恆慶、
    劉元耆等人。(2)另於98年7 、8 月間某日下午，在苗栗縣公
    館鄉中義村5 鄰201 號居處，提供第二級毒品安非他命予洪
    德沛施用，而轉讓第二級毒品1 次。嗣邱玉坤因另涉施用毒
    品案件，於98年10月12日晚上9 時40分許，為警持臺灣苗栗
    地方法院檢察署檢察官簽發之拘票，在位於苗栗縣公館鄉忠
    義村5 鄰201 號居處執行拘提時，當場扣得安非他命2 包、
    電子秤1 台等物，且於執行拘提時，復發現江丙忠到場欲向
    邱玉坤購買安非他命，而查悉邱玉坤販賣安非他命情事，經
    調閱邱玉坤之通聯紀錄追查後，再發現邱玉坤尚有販賣及轉
    讓安非他命予龍恆慶、劉元耆及洪德沛等人。同月13日上午
    ，另有員警持搜索票前往同鄉中義村113-7 號吳東源住處搜
    索，當場在吳東源身上扣得安非他命12包，經依吳東源之供
    述，亦發現係向邱玉坤所購得，而查獲上情。因認被告分別
    涉有違反毒品危害防制條例第4 條第2 項販賣第二級毒品，
    及同條例第8 條第2 項轉讓第二級毒品罪嫌。
二、按犯罪事實應依證據認定之，無證據不得認定犯罪事實；又
    不能證明被告犯罪者應諭知無罪之判決，刑事訴訟法第154
    條第2 項、第301 條第1 項定有明文。再認定不利於被告之
    事實，須依積極證據，苟積極證據不足為不利於被告事實之
    認定時，即應為有利於被告之認定，更不必有何有利之證據
    （最高法院30年上字第816 號判例意旨參照）。次按施用毒
    品者，其所稱向某人購買之供述，須補強證據以擔保其供述
    之真實性。良以施用毒品者其供述之憑信性本不及於一般人
    ，況施用毒品者其供出來源，因而破獲者，法律復規定得減
    輕其刑，其有為偵查機關誘導、或為邀輕典而為不實之陳述
    之可能，其供述之真實性自有合理之懷疑。是本院一貫之見
    解，認施用毒品者關於其向某人購買毒品之供述，必須補強
    證據佐證，以擔保其供述之真實性，俾貫澈刑事訴訟無罪推
    定及嚴格證明之基本原則。又關於毒品施用者其所稱向某人
    購買毒品之供述，必須補強證據佐證，係指毒品購買者之供
    述縱使並無瑕疵，仍須補強證據佐證而言，以擔保其供述之
    真實性。該所謂補強證據，必須與施用毒品者關於相關毒品
    交易之供述，具有相當程度之關聯性，且足使一般人對於施
    用毒品者之供述無合理之懷疑存在，而得確信其為真實，始
    足當之（最高法院96年度台上字第1029號、94年度台上字第
    2033號等判決意旨參照）。
三、訊據被告邱玉坤堅詞否認有販賣及轉讓安非他命之犯行，辯
    稱：伊並未販賣或轉讓毒品安非他命予證人江丙忠、吳東源
    、龍恆慶、劉元耆、洪德沛等人。本件公訴意旨認被告涉有
    上開罪嫌，無非係據證人江丙忠、吳東源、龍恆慶、劉元耆
    、洪德沛於偵查中之證述為主要論據。本院經查：
  (1)證人江丙忠之證述部分：
    證人江丙忠於：警詢時指稱：7 月份在邱玉坤住處客廳向
    邱玉坤買1 千元安非他命，數量不知道（98偵5476號卷第16
    頁）；98年10月10日下午17時許，在邱玉坤住處客廳向邱玉
    坤買1 千元安非他命施用（98偵5476號卷第18頁）。偵查
    中回答檢察官訊問時證稱略以，問：你有跟邱玉坤買過安非
    他命？答：沒有，我只看過他賣給別人而已。問：可是你之
    前在警詢說你7 月有跟他買過1 次，在查獲前2 天也有跟他
    買過一次啊？答：是10月9 日在他那裡吸吧。我忘了，不知
    是10號或9 號；不知道是5 百或1 千，我一下忘了等語（99
    偵32號卷第34頁、99偵526 號卷第35頁、98偵5476號卷第15
    2 頁）。於本院審理中回答辯護人詰問時證稱略以，問：
    剛才說跟邱玉坤拿，那你有跟他拿過幾次？答：我跟他只拿
    過不知道1 次還是2 次而已，我現在也想不起來。問：你什
    麼時候跟他拿，時間你還記得嗎？答：時間想不起來了。問
    ：你拿的數量多少？答：我拿一點而已。問：一點是多少錢
    。答：好像是1 千元。問：拿過幾次？答：1 次還是2 次（
    本院卷第175 頁反面至第176 頁）。問：時間你還記不記得
    ？答：就是說98年的7 月份吧。問：7 月幾號？答：日期我
    忘記了。問：有沒有其他證據可以證明你講的是真的？答：
    沒有（本院卷第179 頁）。回答受命法官詢問時證稱略以，
    問：你買安非他命的時候都沒有人在場？答：沒有。問：買
    2 次的時間，你只記得1 次是在7 月間。答：是。問：上午
    、下午還是晚上，知道嗎？答：我現在我也搞不清楚（本院
    卷第179 反面-180頁）。由上述證人江丙忠歷次之供述觀之
    ，其前後關於有無向被告邱玉坤購買安非他命乙節，有肯定
    亦有否定之供述，且關於購買之確切時間、地點、究竟1 次
    或2 次，以及各次購買金額若干，前後供詞均不一致，已然
    存有明顯之瑕疵，且並無其他補強證據足資佐證其於偵查中
    之證述確屬實在，是其於偵查中供述之真實性顯有合理之懷
    疑。
  (2)證人吳東源之證述部分：
    證人吳東源於：警詢中供稱：是向綽號阿坤之男子所購買
    的，以1 萬元購買安非他命12包（重約5 公克）（99偵32號
    卷第11頁、98偵5476號卷第62頁反面）；第1 次是98年9 月
    底，在苗栗縣公館鄉中義村5 鄰201 號汽車修理場內，以2
    千5 百元購買1 公克，第2 次98年10月12日傍晚4-5 時，在
    公館鄉888 遊藝場外以1 萬元購買4-5 公克（99偵第32號卷
    17頁、98偵5476號卷65頁反面）。偵查中證稱：昨天傍晚
    4 到5 時許，在888 遊藝場以1 萬元向邱玉坤買12包安非他
    命，約4 至5 公克（98偵5476號卷第71頁反面至第72頁），
    第1 次是9 月底，向邱玉坤買1 公克2 千5 百元，昨天買12
    包1 萬（98偵5476號卷第72頁反面）。本院審理中回答辯
    護人詰問時證稱略以，問：這12包安非他命及8 包殘渣袋是
    怎麼來的？答：是我跟人家買的。問：是不是在場這位被告
    ？答：不是。問：你有跟檢察官說你在98年9 月有去跟邱玉
    坤購買毒品？答：那不是，因為我被抓到的時候，刑警隊的
    就一直叫我說什麼指認他。問：所以說你根本沒有跟在場的
    被告買過？答：我沒有跟他買過（本院卷第118 頁正反面）
    。回答檢察官詰問時證稱略以，問：是不是有指認？答：
    我好像有指認是他（指被告），那是警察一直叫我講的。問
    ：警察一直叫你講，所以你才指認？答：對，他就說不然要
    判我販賣，一定要叫我交一個出來（本院卷第120 反面至第
    12 1頁）。回答受命法官詢問時證稱略以，問：檢察官有
    叫你指認邱玉坤？答：沒有。問：那你還是指認邱玉坤？答
    ：我還是會有壓力（本院卷第122 頁）。回答審判長訊問
    時證稱略以，問：你說是警察要你講這個阿坤是邱玉坤，你
    有什麼證據可以提出來？答：沒有，他當時一直叫我講他而
    已（本院卷第123 頁反面）。上述證人吳東源前後歷次之供
    述並不一致，已然存有重大明顯之瑕疵，且並無其他補強證
    據足資佐證其於偵查中在檢察官前所為之證述係屬實在，是
    其供述之真實性顯亦有合理之懷疑。
  (3)證人龍恆慶之證述部分：
    證人龍恆慶於：警詢中指稱：於98年8 、9 月間向邱玉坤
    以2 千元之價格購買安非他命1 公克（99偵526 號卷第6 頁
    ）。偵查中證稱：98年8 、9 月到10月間曾經向邱玉坤買
    過1 次，其他是跟一個叫「小陳」買的，時間不記得了，是
    在去年下半年，買1 公克2 千元（99偵526 號卷第42頁、98
    偵5476號卷第130 頁）。本院審理中回答辯護人詰問時證
    稱略以，問：你為何會去當秘密證人？指證什麼事情？答：
    那時候是被警察逼的。問：警察逼你什麼事？答：逼我交邱
    玉坤出來。問：如何逼你？答：他說我通聯紀錄上有跟邱玉
    坤通聯，那時候我因為毒品案件，他就要以這個為要脅，叫
    我交邱玉坤出來。問：所以說你根本沒有跟邱玉坤買過毒品
    。答：沒有（本院卷第130 頁反面至第131 頁）。回答檢
    察官詰問時證稱略以，問：你在警詢及偵查中都講過跟他買
    安非他命？答：我是怕被認為做偽證，我所以說才照著警察
    局筆錄。問：所以當時講的是否實在？答：不實在。問：說
    謊？答：說謊（本院卷第132 頁正反面）。回答受命法官
    訊問時證稱略以，問：是因為跟邱玉坤有過節，所以你就誣
    賴他？答：是的。問：你承認你在偵查中犯偽證罪嗎？答：
    承認（本院卷第133 頁反面）。由上述證人歷次於警詢、偵
    查及審理中之供述亦不相一致，且證人龍恆慶明白指稱係遭
    警察要脅要交出被告邱玉坤，始據以指證，是指證之供述已
    有明顯之瑕疵，且並無其他補強證據足資佐證其於偵查中之
    證述係屬實在。
  (4)證人劉元耆之證述部分：
    證人劉元耆於：警詢中指稱：98年9 月中旬購買過1 次安
    非他命毒品1 千元，數量0.4 公克，第2 次時間是98年9 月
    下旬購買2 千元，重量約0.8 公克（99偵526 卷第10頁、98
    偵5476卷第135 頁）。偵查中證稱：安非他命是跟邱玉坤
    、楊德燄買的，去年9 月初，9 月下旬或10月初總共向邱玉
    坤買2 次，9 月初買1 千元是在公館夜市；第2 次買1 千元
    ，也是在公館夜市。後又改稱：地點搞混了，已經記不清楚
    ，沒有印象有沒有在邱玉坤住處買過等語（99偵526 號卷第
    50至51頁）。於本院審理中回答辯護人詰問時證稱略以，
    ，問：作證的內容是主要在講什麼？答：他問我說邱玉坤有
    沒有賣安非他命給我，我說有1 次在夜市。問：有沒有你們
    認識的人可以出來作證證明你現在所說的是實在？答：（搖
    頭）（本院卷第137 頁正反面）；問：夜市幾次？答：1 次
    至2 次，就這樣。問：1 次還是2 次？答：我就想不清楚（
    本院卷第140 頁）。回答檢察官詰問時證稱略以，問：到
    底是1 次還是2 次？答：我忘記了。問：就絕對不是1 次？
    答：有1 次在夜市，有1 次是沒有拿到，他沒有東西（本院
    卷第138 頁）。回答受命法官詢問時證稱略以，問：你之
    前講說第1 次是買1 千，第2 次買2 千？答：不是1 千就2
    千，我也忘記了。問：有1 次1 千、1 次2 千是不是？答：
    2 次都1 千吧。問：2 次都1 千嗎，跟你在警詢、偵查中講
    的不一致？答：那麼久了（本院卷第142 反面）。問：你剛
    才說第一次是9 月中旬晚間7 、8 點，那第2 次時間是幾點
    ？答：不會是早上，反正就下午，沒有就晚上，我忘記了（
    本院卷第144 頁）。由上述證人劉元耆歷次於警詢、偵查及
    審判中之指述，關於向被告邱玉坤購買毒品之確切時間、地
    點，究竟1 次或2 次，以及各次金額若干，均含糊不清、模
    稜兩可，其證述之內容已存有明顯之瑕疵，且並無其他補強
    證據足資佐證其於偵查中之證述係屬實在。
  (5)證人洪德沛之證述部分：
    證人洪德沛於：警詢中指稱：98年約7 、8 月間，下午2
    、3 點左右，在邱玉坤住處由邱玉坤提供安非他命施用1 次
    （99偵526 號卷第15頁）。偵查中證稱：我在邱玉坤那邊
    有吃過1 次安非他命，但我不知道是誰的，因為那天有4 、
    5 個人在那裡，有些人我不認識；我不太確定東西是不是他
    的；我不敢確定，我怕害到他（99偵526 號卷第67至68頁）
    。於本院審理中回答辯護人詰問時證稱略以，問：邱玉坤
    有沒有曾經提供毒品給你吸食過？答：沒有，但是我曾經在
    他那邊吸過一次，誰的我不知道（本院卷第125 頁反面）。
    回答檢察官詰問時證稱略以，問：在警察局是不是就有指
    證說邱玉坤請你的？答：有，我以為是他的。問：後來是因
    為遇到邱玉坤，邱玉坤跟你講說不是他的，所以你今天才說
    不是他的？答：對，我不敢肯定，因為4 、5 個人，你要怎
    麼說一定是誰的（本院卷第127 頁）。回答受命法官詢問
    時證稱略以，問：你有跟警察這樣說？答：對，警察那時候
    把我叫去問，我一時之間不知道怎麼辦，就是他說什麼我就
    阿，這樣啦（本院卷第128 頁反面）。上述證人洪德沛歷次
    於警詢、偵查及審理中之證述前後亦不一致，而且於本院審
    理中明確證稱，當時有4 、5 個人在場，並不知道安非他命
    是誰的等語，顯然證人洪德沛並不知道當時提供安非他命供
    在場之人施用者是何人，無從證明被告有提供安非他命供其
    施用之事實。
四、本件公訴意旨認被告涉有於附表所載之時、地，販賣第二級
    毒品安非他命予證人江丙忠、吳東源、龍恆慶、劉元耆，及
    另於98年7 、8 月間某日下午，在苗栗縣公館鄉中義村5 鄰
    201 號住處，提供第二級毒品安非他命予洪德沛施用等情，
    非但證人歷次所供情節前後不一，且均屬片面之單一指述，
    無從擔保渠等於偵查中所證述之情節，確屬具有可信性，且
    絕對與事實相符。至公訴意旨所憑被告邱玉坤持有電子磅秤
    1 台、安非他命2 包等物，僅能證明被告持有上開物品之事
    實，不足以證明係供販賣安非他命所用。扣案證物照片、檢
    察官所簽發之拘票、行政院衛生署草屯療養院99年2 月11日
    草療字鑑字第0990200092號鑑定書、臺灣苗栗地方法院檢察
    署98年度毒偵字第1449號、第1499號、第1289號、第796 號
    、第434 號起訴書、第1538號聲請簡易判決處刑書、99年度
    毒偵緝字第21號不起訴處分書，亦僅能證明上開證人分別有
    施用安非他命之事實，無從證明渠等所施用之安非他命來源
    係向被告邱玉坤所取得。末查，公訴意旨所舉被告邱玉坤所
    使用之0000000000門號行動電話，於98年9 、10月間有與證
    人劉元耆使用之0000000000門號行動電話通聯之情形，亦僅
    能證明被告曾與證人劉元耆有電話互通往來之事實，無從特
    定被告於起訴書附表編號6 、7 所載之時地，確有販賣安非
    他命予證人劉元耆。
五、綜上所述，本件證人江丙忠、吳東源、龍恆慶、劉元耆、洪
    德沛於警詢、偵查迄至本院審理中之供述前後均有矛盾之處
    ，且並無補強證據足以擔保渠等指證被告販賣及轉讓安非他
    命之真實性，自不能僅憑渠等之片面供述，遽為對被告不利
    之認定。此外，復查無其他確切之積極證據，足以認定被告
    有公訴意旨所指涉販賣或轉讓第二級毒品安非他之行為，揆
    諸首揭說明，公訴意旨所指被告涉犯之罪，均屬不能證明，
    自應諭知無罪之判決。
據上論斷，應依刑事訴訟法第301 條第1 項前段，判決如主文。
本案經檢察官盧美如到庭執行職務。
中    華    民    國   100    年    3     月    3     日
                  刑事第三庭沈判長法  官  柳章峰
                                  法  官  許蓓雯
                                  法  官  陳文貴
以上正本證明與原本無異。
如不服本判決應於收受判決後10日內向本院提出上訴書狀，並應
應敘述具體理由。其未敘述上訴理由者，應於上訴期間屆滿後20
日內向本院補提理由書(均須按他造當事人之人數附繕本)「切勿
逕送上級法院」。
                                  書記官  陳玲君
中    華    民    國   100    年    3     月    3     日
附表：
┌──┬───┬──────┬──────────┬───────┬────────┐
│編號│販  賣│時      間  │地                點│數          量│金  額（新台幣）│
│    │對  象│            │                    │              │                │
│    │      │            │                    │              │                │
├──┼───┼──────┼──────────┼───────┼────────┤
│ 1  │江丙忠│98年7 月間某│苗栗縣公館鄉中義村5 │1包           │1千元           │
│    │      │日          │鄰201 號修車廠（即邱│              │                │
│    │      │            │玉坤之租屋處）      │              │                │
├──┼───┼──────┼──────────┼───────┼────────┤
│ 2  │江丙忠│98年10月9日 │同上                │1包           │1千元           │
│    │      │下午某時許  │                    │              │                │
├──┼───┼──────┼──────────┼───────┼────────┤
│ 3  │吳東源│98年9 月下旬│同上                │1公克         │2千5百元        │
│    │      │某日        │                    │              │                │
├──┼───┼──────┼──────────┼───────┼────────┤
│ 4  │吳東源│98年10月12日│苗栗縣公館鄉888 遊藝│12包（約4 至5 │1萬元           │
│    │      │傍晚4 至5 時│場                  │公克）        │                │
│    │      │許          │                    │              │                │
├──┼───┼──────┼──────────┼───────┼────────┤
│ 5  │龍恆慶│98年8 至9 月│苗栗縣公館鄉中義村5 │1公克         │2千元           │
│    │      │間某日      │鄰201 號修車廠（即邱│              │                │
│    │      │            │玉坤之租屋處）      │              │                │
├──┼───┼──────┼──────────┼───────┼────────┤
│ 6  │劉元耆│98年9 月中旬│同上                │0.4 公克      │1千元           │
│    │      │某日        │                    │              │                │
├──┼───┼──────┼──────────┼───────┼────────┤
│ 7  │劉元耆│98年9 月下旬│苗栗縣公館鄉館東村弘│0.8 公克      │2千元           │
│    │      │或10月初前後│東街劉元耆住處附近  │              │                │
│    │      │某日        │                    │              │                │
└──┴───┴──────┴──────────┴───────┴────────┘